【裁判字號】    99,台上,1059
【裁判日期】    990610
【裁判案由】    離婚等
【裁判全文】
最高法院民事裁定            九十九年度台上字第一○五九號
上  訴  人  甲○○
訴訟代理人  劉嵐律師
被 上訴 人  乙○○
上列當事人間請求離婚事件，上訴人對於中華民國九十九年三月
十七日台灣高等法院高雄分院第二審判決（九十八年度家上字第
四五號），提起上訴，本院裁定如下：
    主  文
上訴駁回。
第三審訴訟費用由上訴人負擔。
    理  由
按上訴第三審法院，非以原判決違背法令為理由，不得為之。又
提起上訴，上訴狀內應記載上訴理由，其以民事訴訟法第四百六
十九條所定事由提起第三審上訴者，應於上訴狀內表明：原判決
所違背之法令及其具體內容、暨依訴訟資料合於該違背法令之具
體事實。其依同法第四百六十九條之一規定提起上訴者，須經第
三審法院之許可，並應具體敘述為從事法之續造、確保裁判之一
致性或其他所涉及之法律見解具有原則上重要性之理由。同法第
四百六十七條、第四百七十條第二項分別定有明文。而依同法第
四百六十八條規定，判決不適用法規或適用不當者，為違背法令
；依同法第四百六十九條規定，判決有該條所列各款情形之一者
，為當然違背法令。是當事人提起第三審上訴，如合併以同法第
四百六十九條及第四百六十九條之一之事由為上訴理由時，其上
訴狀或理由書應表明該判決所違背之法令條項，或有關判例、解
釋字號，或成文法以外之習慣或法理等及其具體內容，暨係依何
訴訟資料合於該違背法令之具體事實，並具體敘述為從事法之續
造、確保裁判之一致性或其他所涉及之法律見解具有原則上重要
性之理由。如未依上述方法表明，或其所表明者與上開法條規定
不合時，即難認為已合法表明上訴理由，其上訴自非合法。本件
上訴人對於原判決提起第三審上訴，雖以該判決違背法令，及有
從事法之續造、確保裁判之一致性或其他所涉及之法律見解具有
原則上重要性為由，惟核其上訴理由狀所載內容，徒就原審本於
取捨證據、認定事實之職權行使所論斷：兩造婚後自民國八十四
年一月起分房而眠，每年性生活次數未逾五次，自九十四年十月
起就無性行為，固係實情，惟上訴人出入國境頻繁，自九十四年
十月起即有外遇對象，至今仍然未斷絕往來，且於週末假日前往
外遇住處同居，偶而在家，足認兩造性生活次數較少，在上訴人
外遇前係因上訴人經常為工作出國，外遇後則因上訴人已有外遇
所致。又兩造之性生活次數確較低於一般夫妻，經長庚醫療財團
法人高雄長庚紀念醫院鑑定結果，並非因被上訴人拒絕與上訴人
性行為，而是兩造均不擅溝通，對婚姻中最重要之因素看法不同
，加上時間空間限制，導致雙方缺乏親密互動，未能理解對方之
期待以做出相對應彈性調整。然若兩造均願改變自己，共謀溝通
之道，仍有繼續維持婚姻之可能性。此由被上訴人發現上訴人外
遇及上訴人請求判決離婚後，均主動向上訴人要求性行為，祈求
改善夫妻關係即明。惟上訴人則認為被上訴人有目的性之性行為
顯無必要而予拒絕，且表明無意繼續維持婚姻關係。是兩造性生
活次數過少，迄今不能改善，乃可歸因上訴人對夫妻婚姻關係已
無互愛並誠摯相待之意願，在客觀上顯未達精神上有不可忍受之
痛苦，致不堪繼續同居之程度，上訴人自不得以其主觀見解，任
意請求與他方離婚。其次，兩造子女於上訴人外遇前，由被上訴
人負責照顧，而九十五年以後仍由被上訴人接送子女，被上訴人
顯非未分擔家事及照顧未成年子女，上訴人亦不得據此主張受有
不堪同居之虐待等情，指摘為不當，並就原審命為辯論及已論斷
者，泛言謂為違法，而非表明該判決所違背之法令及其具體內容
，暨依訴訟資料合於該違背法令之具體事實，難認其已合法表明
上訴理由。且其所稱涉及違反證據法則、自由心證法則、闡明權
行使及相關判例，對憲法所保障之人民訴訟權造成斲喪，亦妨礙
人民對法院判決之信賴云云，無非其對法律之私自解讀，該等法
律爭議，亦不具有原則上之重要性，即不應准許。依首揭說明，
應認其上訴為不合法。
據上論結，本件上訴為不合法。依民事訴訟法第四百八十一條、
第四百四十四條第一項前段、第九十五條、第七十八條，裁定如
主文。
中    華    民    國  九十九  年    六    月    十    日
                      最高法院民事第五庭
                          審判長法官  朱  建  男
                                法官  顏  南  全
                                法官  林  大  洋
                                法官  沈  方  維
                                法官  葉  勝  利
本件正本證明與原本無異
                                      書  記  官
中    華    民    國  九十九  年    六    月  二十二  日
                                                      Ｅ

司法院資訊處製作；財團法人民間司法改革基金會備份。
